【裁判字號】    95,訴,3646
【裁判日期】    951122
【裁判案由】    毒品危害防制條例
【裁判全文】
臺灣高雄地方法院刑事判決              95年度訴字第3646號
公  訴  人  臺灣高雄地方法院檢察署檢察官
被      告  甲○○
                    （現於臺灣高雄第二監獄執行中）
上列被告因毒品危害防制條例案件，經檢察官提起公訴（95年度
毒偵字第7147號）及移送併辦（95年度毒偵字第7610號），被告
於本院準備程序進行中，為有罪之陳述，經本院合議庭裁定由受
命法官獨任改依簡式審判程序審理，並判決如下：
    主  文
甲○○施用第一級毒品，處有期徒刑捌月。
    事  實
一、甲○○前於民國93年間，因施用毒品案件，經本院以93年度
    毒聲字第927 號裁定送觀察勒戒後，因無繼續施用毒品之傾
    向，於93年7 月29日釋放出所，同年9 月2 日執行完畢，嗣
    經臺灣高雄地方法院檢察署檢察官以93年度毒偵緝字第395
    號不起訴處分確定。詎仍不知戒絕毒癮，猶於上開觀察、勒
    戒執行完畢釋放後5 年內，基於反覆、延續施用第一級毒品
    海洛因之單一行為決意，分別於95年8 月10日晚間10時許、
    95年8 月30日上午8 時許，在其位於高雄市○鎮區鎮○里○
    ○路92號之住處，以注射針筒注射之方式，施用第一級毒品
    海洛因。嗣因其為列管之毒品人口，分別於95年8 月11日下
    午7 時10分許、95年8 月30日下午3 時55分許，經高雄市政
    府警察局前鎮分局通知，先後採尿送驗，檢驗結果均呈嗎啡
    陽性反應，而查悉上情。
二、案經高雄市政府警察局前鎮分局報告臺灣高雄地方法院檢察
    署檢察官偵查起訴及併案審理。
    理  由
一、被告甲○○所犯係死刑、無期徒刑、最輕本刑為3 年以上有
    期徒刑以外之罪，其於準備程序中就前揭被訴事實為有罪之
    陳述，經受命法官告知簡式審判程序之旨，並聽取其與公訴
    人之意見後，本院合議庭認為適宜由受命法官獨任進行簡式
    審判程序，爰依刑事訴訟法第273 條之1 第1 項規定，裁定
    由受命法官獨任進行審判程序，合先敘明。
二、訊據被告甲○○對於上揭犯行業於本院審理時供承不諱，且
    被告先後於95年8 月11日下午7 時10分許、95年8 月30日下
    午3 時55分許為員警所採集之尿液，經送檢驗之結果，均確
    呈嗎啡陽性反應，此有長榮大學95年8 月23日、9 月12日確
    認報告（檢體編號：VＺ00000000000 、VＺ00000000000 號）
    、列管毒品人口尿液檢體採集送驗紀錄表2 份附卷可稽。是
    被告之自白核與事實相符，應堪採信。本案事證明確，被告
    上開施用毒品犯行，堪以認定。
三、按觀察、勒戒或強制戒治執行完畢釋放後，5 年內再犯毒品
    危害防制條例第10條施用毒品之罪者，應依法追訴，毒品危
    害防制條例第23條第2 項定有明文。本件被告前於93年間，
    因施用毒品案件，經本院以93年度毒聲字第927 號裁定送觀
    察勒戒後，因無繼續施用毒品之傾向，於93年7 月29日釋放
    出所，同年9 月2 日執行完畢，嗣經臺灣高雄地方法院檢察
    署檢察官以93年度毒偵緝字第395 號不起訴處分確定，此有
    臺灣高等法院被告前案紀錄1 份在卷可參。是被告於上開觀
    察、勒戒執行完畢釋放後，5 年內再犯本件施用第一級毒品
    海洛因罪行，依前開法條之規定，應依法追訴，本院自得依
    法論罪科刑。
四、核被告所為，係犯毒品危害防制條例第10條第1 項之施用第
    一級毒品海洛因罪。被告施用第一級毒品前持有第一級毒品
    之行為，本應各論以持有之罪，惟各該次持有毒品之低度行
    為均為其後施用毒品之高度行為所吸收，不另論罪。按刑事
    法若干犯罪行為態樣，本質上原具有反覆、延續實行之特徵
    ，立法時既予特別歸類，定為犯罪構成要件之行為要素，則
    行為人基於概括之犯意，在密切接近之一定時、地持續實行
    之複次行為，倘依社會通念，於客觀上認為符合一個反覆、
    延續性之行為觀念者，於刑法評價上，即應僅成立一罪。學
    理上所稱「集合犯」之職業性、營業性或收集性等具有重複
    特質之犯罪均屬之（最高法院95年度台上字第1079號、第39
    37號、第4686號判決意旨參照）。而毒品危害防制條例既依
    成癮性、濫用性及對社會危害性將毒品分為4 級，且僅處罰
    施用第1 、2 級毒品，足見該條例所處罰施用第1 、2 級毒
    品，其構成要件行為之要素係具有成癮、濫用之反覆、延續
    實行之性質，且依社會通念於客觀上認為係符合一個反覆、
    延續性之行為觀念。本件被告因係毒品調驗人口，經其主動
    前往警局，且經其同意接受採尿送驗，檢驗結果均呈嗎啡之
    陽性反應等情，已如前述，足認其具有毒品之成癮性，又於
    密切接近之時間反覆持續施用毒品，參酌上開說明，應認將
    被告多次施用第一級毒品海洛因之犯行，評價為集合犯，論
    以一罪，較符社會通念。又起訴書固僅就被告前開於95年8
    月10日晚間10時許施用第一級毒品之行為起訴，惟被告於95
    年8 月30日上午8 時許之施用行為部分，既與起訴部分有集
    合犯之實質上一罪關係，自為起訴效力所及，本院自應併予
    審究，附此敘明。爰審酌被告無視毒品可能對自身及家庭所
    造成之戕害，及對社會治安形成之潛在危險，屢犯施用毒品
    之罪，足見其戒絕毒癮之意志不堅，本不宜寬貸，惟念其犯
    後坦承犯行，態度良好，及施用毒品乃戕害自身健康，尚未
    直接危害他人等一切情狀，量處如主文所示之刑。
據上論斷，應依刑事訴訟法第273 條之1 第1 項、第299 條第1
項前段，毒品危害防制條例第10條第1 項，判決如主文。
本案經檢察官乙○○到庭執行職務。
中    華    民    國    95    年    11    月    22    日
                  刑事第十庭    法  官  鄭凱文
以上正本證明與原本無異。
如不服本判決，應於判決送達後10日內，向本院提出上訴狀。
中    華    民    國    95    年    11    月    22    日
                                書記官  曾小玲
附錄本案論罪法條：
毒品危害防制條例第10條第1項
施用第一級毒品者，處 6 月以上 5 年以下有期徒刑。


司法院資訊處製作；財團法人民間司法改革基金會備份。
